臺灣臺中地方法院民事判決　99年度訴字第2677號
原　　　告　詹詠晴
被　　　告　李玟瑤
上列被告因過失傷害案件，經原告提起請求損害賠償之附帶民事
訴訟（99年度交附民字第287號），經本院刑事庭裁定移送前來
，本院於100年06月15日言詞辯論終結，判決如下：
    主    文
被告應給付原告新臺幣肆萬參仟參佰肆拾壹元，及自民國九十九
年十月一日起至清償日止按年息百分之五計算之利息。
原告其餘之訴駁回。
本判決第一項，得假執行。但被告如以新臺幣肆萬參仟參佰肆拾
壹元為原告預供擔保，得免為假執行。
    事實及理由
壹、原告主張：
一、被告於民國99年1月19日上午8時48分許，無照騎乘車牌號碼
    NQY- 108號重型機車，沿臺中市○○區○○路由北往南方向
    行駛，行經臺中市○○區○○路與青海路之T字型路口時，
    本應注意車前狀況，隨時採取必要之安全措施，疏未注意車
    前狀況，欲閃避一台貨車，並闖紅燈通過該交岔路口時，適
    有原告騎乘車牌號碼L5F-770號重型機車，同向行駛至該路
    口停等時，被告見狀閃避不及，致所騎乘之上開機車左前車
    頭撞及原告所騎乘上開機車之左後車身，致使原告人車倒地
    ，因而受有右外踝閉鎖性骨折、雙膝擦傷、腦震盪無意識喪
    失之傷害。嗣經臺灣臺中地方法院檢察署(下稱台中地檢)檢
    察官提起公訴，本院以99年度交易字第671號判決被告過失
    傷害人在案。爰依民法第184條第1項前段、第193條、第195
    條及第196條規定，請求被告賠償：(1 )醫療費用支出新台
    幣（下同）3萬3785元。(2)修車費支出9560元。(3)工作損
    失20萬7360元：原告車禍後平均2-3天須至醫院治療及復健
    ，造成工作收入損失，每月以基本工資1萬7280元計算，請
    求被告賠償原告一年工作損失20萬7360元之損害。(4)增加
    生活上支出6080元：原告因本件事故往返醫院55次，計程車
    費單趟約90元至110元，自事故發生至99年8月16日止共5060
    元。另自99年1月20日至同年3月22日止共繳停車費41 次，
    共1020元。合計支出6080元。(6 )精神慰撫金50萬元：原告
    因此意外事故，經醫院多次治療並施以復健，事故至今平均
    2-3天復健一次已96次，惟仍留有下肢體疼痛障礙，自意外
    事故發生起所承受肉體上痛苦及精神上痛苦，實非言語所能
    形容，爰請求被告賠償精神慰撫金50萬元等語。
二、並聲明：(1)被告應給付原告75萬6785元，並自附帶民事起
    訴狀繕本送達翌日起至清償日止，按年息百分之五計算之利
    息。(2)並願供擔保請准宣告假執行。
三、對被告抗辯之陳述：
(一)過失責任部分：原告起步時，黎明路口號誌係呈現紅燈狀態
    ，係原告闖紅燈，且為閃躲左方小貨車致撞及原告機車。
(二)損害賠償部分：起訴狀所載就醫停車費是大姑開車載去的。
    到昀唐中醫診所看診時，因大姑無法再帶去看診，才搭乘計
    程車前往就醫。原告沒有工作，只是一個家庭主婦，才以基
    本工資請求所得喪失。之所以白天去看診，是因為白天大姑
    小孩讀書，大姑才有空帶去就診。因先生在臺南工作，原告
    平常負責接送小孩上下學工作，現由公婆及大姑協助。自費
    部分是中藥的調養，要打通血路用，因為還要照顧小孩，如
    果用健保給付中藥粉，而非煎劑，則復原速度會比較慢，所
    以才接受醫師的建議，用自費購買煎劑。
貳、被告則以：對於兩造於上開時、地發生車禍固無意見，惟本
    件：
(一)過失責任歸屬部分
 (1)原告於歷次警詢、偵審中均稱，伊於黎明路路邊等待黎明路
    變紅燈，也就是青海路變綠燈時要直行青海路，燈號變綠燈
    後，伊就從等待處往青海路直行等語，惟現場並無任何指示
    號誌可供原告起步參考，原告所稱「青海路變綠燈」的燈號
    應係青海路與「光明路」交叉口的燈號。
 (2)原告自述當時車速約20公里，依據等加速度定律計算後原告
    自起步點至碰撞點約2.88秒，而被告當時車速約40公里，被
    告見原告起步即緊急煞車時間同為2.88秒時，所需有效煞車
    距離為22公尺，依現場圖，碰撞點距離起步點約8公尺，任
    何人都無法閃躲而撞上，難認被告應負過失責任。
(二)損害賠償部分
 (1)醫療費用部分：原告所受傷害「閉鎖性骨折」，依澄清醫院
    開立診斷證明認僅需上石膏固定靜養休息即可，原告經澄清
    醫院醫師石膏固定後，翌日即往漢忠醫院，嗣又多次前往盷
    唐中醫診所就醫及復健，且其就醫次數每週至少2次以上，
    是否有此必要，否則就醫次數應減半計算，且就醫復健時，
    為何有自費項目，亦未說明有自費必要，是自費部分支出均
    不應准許。
 (2)計程車資及停車費部分:原告搭計程車次數共55次，駕車前
    往41次，因並無頻繁就醫必要性，已如前述，是此部分支出
    應減半。
 (3)原告指稱其受有工作損失，未提出未能工作證明外，依照就
    醫時點均在早上時段，似乎原告不用工作，如有工作請提出
    工作證明及其工作內容、工作時段、薪資多少及薪資扣繳憑
    單，否則其此部分請求亦不合理。
 (4)慰撫金部分：原告言稱「下肢肢體疼痛障礙」，未說明其障
    礙內容及程度為何，無法證明原告受有何痛苦及精神何等之
    苦悶，何來精神慰撫金？等語，資為抗辯。
(三)並聲明：原告之訴駁回，如受不利判決，願供擔保請准免為
    假執行。
參、得心證之理由
一、下列事實，為被告所不爭執(卷第134頁背面筆錄及卷第148
    頁書狀意見)，並有本院99年度交易字第671號刑事判決、台
    中地檢99年度調偵字第363號起訴書、診斷證明書附卷及道
    路交通事故現場圖、道路交通事故調查報告表(二)、道路交
    通事故談話紀錄表、道路交通事故照片黏貼紀錄表附於前揭
    偵查卷可稽：
(一)被告因系爭車禍，經檢察官起訴後，業經本院以99年度交易
    字第671號刑事判決過失傷害人罪成立，處拘役55日，得易
    科罰金。其理由為被告行至黎明路與青海路之T字路口，未
    注意車前狀況，與未注意車前狀況禮讓行進中之被告車輛優
    先通行及左轉彎時應讓被告直行車先行之原告相撞，致原告
    人車倒地受傷。
(二)原告因系爭車禍，亦經檢察官以99年度調偵字第363號提起
    公訴，理由為原告在禁止臨時停車處所臨時停車，於起駛左
    轉彎青海路時，未讓被告之直行車先行，與被告相撞，致被
    告受傷倒地。
(三)原告自述於黎明路口外側等待向青海路方向直行。
(四)本院100年4月11日履勘時所制作之現場圖為真正。
二、本件兩造爭執所在，厥為：
(一)原告起步燈號係依據青海路口、光明路口燈號，或黎明路、
    青海路口燈號?
(二)原告於前揭T字路口直行青海路時，是否有未禮讓被告黎明
    路之機車直行(左方車)先行之過失行為?或係等待黎明路口
    紅燈、青海路口綠燈時始行直行，並無未禮讓直行車(左方
    車)先行之過失行為?
(三)如被告係綠燈直行時，與闖紅燈(青海路、黎明路口均係紅
    燈)或未闖紅燈(青海路、黎明路口均係綠燈)之原告機車相
    撞時，是否有因距離過短致不能注意而煞車而無過失或距離
    足以煞車而有過失情事?
(四)如兩造均有過失時，各自過失比例為何?
(五)原告請求醫藥費除澄清醫院外之其餘就醫次數應予減半?
    自費部分是否有必要?
(六)原告請求之計程車費及停車費超過其請求之1/2部分是否有
    必要?
(七)原告是否確有工作損失情事?
(八)原告有無請求精神慰撫金之必要?
(九)原告機車修理費請求是否有理由?
三、本件兩造對系爭車禍發生均有過失，原告應負主要過失責任
    ，被告應負次要過失責任。
    原告主張其當日係由黎明路由北往南行駛，停於黎明路與青
    海路口之Ｔ字路口處（即現場履勘筆錄附圖工地圍籬）紅線
    外側之白線處等待左轉（本院卷第74、75頁及台中地檢99年
    度偵字第15550號偵卷第22頁處），該位置既為地面劃設紅
    線，依道路交通管理處罰條例第55條規定係禁止臨時停車，
    而其停止位置依被告標示位置及原告陳述，應係停於紅線外
    側白線區域內機車面向青海路，依其所在位置，其視線所及
    號誌應為現場履勘筆錄附圖(附件一)所示光明路口與青海路
    口之A號誌及黎明路與青海路口之B、C號誌，因D號誌係供黎
    明路由南往北方向用路人遵循之用，此亦為原告所自承（本
    院卷第113頁背面)。又原告於警詢(道路交通事故談話紀錄
    表)時表示，其起步時黎明路係綠燈(偵卷第24頁)，復於偵
    查時改稱等待黎明路變紅燈、青海路變綠燈時要直行青海路
    (偵卷第10頁)，而被告於警詢(道路交通事故談話紀錄表)時
    表示，其行進間黎明路係綠燈(偵卷第25頁)，參考台中市政
    府交通局於該路口之交通號誌時制計畫表(附件二)所示，黎
    明路與青海路口上之A、B、C號誌同時呈現綠燈時間為時相
    G2 ，即黎明路南、北向B、C號誌綠燈時間為30秒後，A號誌
    出現綠燈號誌，亦即黎明路由北往南方向之號誌綠燈時間40
    秒內後階段之10秒鐘係與青海路、光明路口之A號誌同時呈
    現綠燈狀態，此時被告係屬直行車，而原告係左轉車，其於
    禁止臨時停車區等待左轉違規在先，復未禮讓後方被告直行
    車先行，顯有過失；縱如原告改稱其係黎明路紅燈、青海路
    綠燈時始由待轉處直行青海路(本院卷第113頁背面)，依原
    告所在待停位置，視線無法及於靠近Ｂ號誌處之青海路口、
    黎明路口位於中科側之青海路口上號誌，則原告所稱黎明路
    紅燈、青海路綠燈當屬附件二交通號誌時制計劃表所指G4
    時相，而被告經過附件一B號誌時既為綠燈，則由綠燈轉為
    黃燈、紅燈，經由G3時相至G4時相加計黃燈、紅燈等又經過
    至少45秒鐘，此時既無證據證明被告有闖紅燈行為，依附件
    一所載，被告最後目視B號誌處甲點至車禍地點乙點，距離
    達55.5公尺，當時復視線良好，原告當可禮讓後方被告之直
    行車先行，其未禮讓，違反道路交通安全規則第89條第6款
    、第94條第3項、第99條第1項第3款規定，難認無過失。再
    者，被告雖行經附件一B號誌處為綠燈，惟其至車禍發生處
    ，既尚有55.5公尺，當時視線良好，復為兩造所自承，其亦
    可注意到停於路旁待轉之原告機車業已起步(此觀被告機車
    係撞及原告機車時，原告已過了路口三分之二可知)，當可
    避免撞及原告機車，竟未注意車前狀況而撞及原告機車(偵
    卷第20、24頁參照)，違反道路交通安全規則第94條第3項，
    顯有過失，台中市區車輛行車事故鑑定委員會亦同此認定(
    偵卷第17頁以下)。是就前揭事發經過，應認原告應負七成
    過失責任，被告負三成過失責任。
四、按因故意或過失，不法侵害他人之權利者，負損害賠償責任
    。不法侵害他人之身體或健康者，對於被害人因此喪失或減
    少勞動能力，或增加生活上之需要時，應負損害賠償責任。
    不法侵害他人之身體、健康、名譽、自由、信用、隱私、貞
    操，或不法侵害其他人格法益而情節重大者，被害人雖非財
    產上之損害，亦得請求賠償相當之金額。不法毀損他人之物
    者，被害人得請求賠償其物因毀損所減少之價額。民法第
    184條第1項前段、第193條第1項、第195條第1項、及第196
    條分別定有明文。查本件車禍事故，被告既有過失，已如前
    述，且其等過失行為與原告受傷間均具相當因果關係，揆諸
    前揭判例意旨及規定，被告因上開過失不法行為致原告受有
    上開傷害，構成對原告之侵權行為，原告請求被告負損害責
    任，核屬有據。
(三)茲就原告請求之金額，是否應予准許，分述如下：
  1.醫療費用部分：
    原告主張支出醫療費用計3萬3785元，業據其提出盷唐中醫
    診所醫療費用明細收據、門診掛號費收據、澄清醫院收據影
    本乙紙、漢忠醫院門診掛號收據等為證，惟為原告所否認，
    並以前揭情詞置辯。經查：
(1).有無至其他醫療院所看診部分：被告認依澄清醫院診斷證明
    書所載，並無治療必要，僅休養即可，惟依該診斷證明書所
    載，「宜門診追蹤」，是難認原告至漢忠醫院或盷唐中醫診
    所治療無必要性可言。再者，澄清醫院表示，原告需休息3
    個月，一般6個禮拜可下來走，休養復原約3個月，有該院函
    文在卷可稽(本院卷第65頁)，則原告車禍翌日至漢忠醫院持
    續門診治療6週(99年1月20日至同年3月7日)、盷唐中醫診所
    治療7週(99年3月8日至同年4月26日)，尚在澄清醫院上揭函
    文所示復原期3個月內，而漢忠醫院、盷唐中醫診所醫師既
    經國家核發醫師證書及執業證書，所為治療復為系爭車禍所
    受傷害，難認無醫療必要。
(2).有無自費必要部分：被告辯稱原告至中醫診所自費所為治療
    並無必要可言云云。惟中醫以針炙、中草藥物為治，藥物處
    方則有湯、膏、丸、散之別，施治總以切中病情、達最大療
    效為原則。病患當初求診時，因患處紅腫劇痛，主治醫師處
    以針法治療，且徵詢病患同意後，另開立適症之活血化瘀消
    腫湯藥處方矚服，以針藥並行方式期盼達到最佳療效。然湯
    劑藥材費用非現行健保制度給付範圍，尚須病患自行負擔，
    故此為診療費用中，同診次併有健保及自費二項之原因，亦
    有盷唐中醫診所函文乙份（本院卷第66頁）在卷足證，前已
    言之，原告所為治療既在澄清醫院預定復原時間內，且有門
    診追蹤治療必要，原告選擇以中醫治療方式，為其自由，而
    其為達儘速消腫而自費購買湯劑，為法所許，是被告所為抗
    辯，難認有據。
(3).綜上，本件原告澄清醫院出院後，既有另行追蹤治療必要，
    是其請求被告支付醫療費用3萬3785元部分，扣除原告於99
    年6 月9、14、17、21、24、28日及同年7月1日於盷唐中醫
    診所之治療非屬骨折外傷治療(本院卷第66頁)所支出費用
    2060元(附民卷第86、87頁)外，在3萬1725元範圍內，為有
    理由。
  2.增加生活上支出部分(停車費及計程車費)
    被告辯稱，澄清醫院出院後並無另行治療必要，縱有必要，
    次數過於頻繁，應減半計算等語云云。惟本件原告自澄清醫
    院出院後，有另行門診治療必要，已如前述，而其治療時，
    依澄清醫院前揭函文需6週方可下床走，是至漢忠醫院治療
    期間6週內，係原告大姑駕車送其門診，所為停車費支出自
    有必要。其後至中醫診所看診，依醫師判斷，亦無法自行開
    車或騎車就診(本院卷第67頁)，原告因大姑無空，改坐計程
    車至中醫診所看診，於法自屬有據，是原告請求被告支出此
    部分費用6080元，應予准許。
  3.修車毀損減少之價額部分：
    按依民法第196條所謂因毀損減損之價額，得以修復費用為
    估定之標準，但以必要者為限，例如修理材料以新品換舊品
    應予折舊，最高法院77年度第9次民庭會議決議闡釋甚明。
    而依行政院所頒「固定資產耐用年數表」及「固定資產折舊
    率表」之規定，機器腳踏車之耐用年數為3年，依定率遞減
    法（參見所得稅法第51條，即以固定資產每期減除該期折舊
    之餘額順序作為各次期計算折舊之基數（折舊即定率）計算
    折舊額（參見所得稅法施行細則第48條第2款）每年折舊千
    分之五三六，本件原告騎乘其所有系爭機車之領照日為95年
    2月7日，有原告提出之行車執照影本乙紙附卷可按，系爭機
    車迄99年1月19日因本件車禍遭毀損止已使用4年（不滿1月
    以1 月計，參酌「營利事業所得稅結算申查核準則」第95條
    第8款），於系爭車禍發生時，已逾耐用年限，不得適用上
    揭準則第95條第8項，而應適用同準則第95條第9項，而上揭
    零件修復費用為5,920元(即為營利事業所得稅查核準則所稱
    原留殘值)，有收據附卷可稽，為被告所不爭執，而依上揭
    營利事業所得稅查核準則」(94年12月30日修正)第95條第9
    項計算，原告前已使用4年，經此次零件換新後，應可再使
    用4年，故其折舊後殘值為1544元，【計算式：原留殘值5,
    920÷(估計尚可之年數4＋1)＝重行估列之殘值，(原留殘值
    5,920 －重行估列之殘值1184)÷估計尚可使用之年數4＝折
    舊1184 】。是以，原告就系爭機車之損害，零件折舊1184
    元，另加計工資(板金)3,640元，合計應為4,824元（即1184
    元+3,640 元＝4,824元）。是原告支出系爭機車之零件材料
    費用部分，扣除折舊額後，加計工資後為4,824元始屬妥當
    。原告逾此數額之請求，為無理由，不應准許。
  3.工作損失（即受傷期間所得喪失）部分：
    原告主張自99年1月19日車禍後1年內，因休養無法從事家庭
    主婦工作，期間受有無法工作之所得喪失等語，為被告所否
    認，並以前揭情詞置辯。查本件原告雖為家庭主婦，然依民
    法第1030條之1規定，夫妻於婚姻關係解消時，適用法定財
    產制之夫妻，可向他方請求婚姻關係存續中之差額財產，即
    立法者承認從事家庭工作之配偶，其勞動亦有財產價值，始
    得向他方行使夫妻剩餘財產分配請求權，況且如夫妻均上班
    時，所生子女亦需另行雇請保姆，亦需支出保姆費用，是原
    告請求按基本工資每月1萬7280元計算其所得喪失之標準為
    法所許。本件依前所述，原告所受傷害需3個月休養治療始
    能恢復正常，是原告請求受傷期間所得喪失部分，於5萬184
    0元(計算式：17280×3=51840)範圍內，為有理由，應予准
    許。
  4.精神慰撫金：按慰撫金之賠償須以人格權遭遇侵害，使精神
    上受有痛苦為必要，其核給之標準固與財產上損害之計算不
    同，然非不可斟酌雙方身分資力與加害程度，及其他各種情
    形核定相當之數額，最高法院51年台上字第223號判例意旨
    可資參照。本件原告為大學畢業，曾在會計師、建築師事務
    所任文書處理助理，名下無財產，現為家庭主婦；而被告高
    中畢業、現為保險從業人員、名下無財產、每月收入1萬多
    元，業經兩造陳明在卷。本院審酌上情，及原告因本件事故
    受有3個月不能正常活動之痛苦認原告請求精神慰撫金50萬
    元尚屬過高，應核減為5萬元，始為允當。
  5.綜上，原告依侵權行為法律關係得請求被告賠償之數額為14
    萬4469元(計算式；3萬1725元+6080元+4824元+5萬1840元+5
    萬=14萬4469元)。
五、按損害之發生或擴大，被害人與有過失者，法院得減輕賠償
    金額或免除之。民法第217條第1項定有明文。查本件被告違
    反道路交通安全規則第94條第3項，駕駛機車未注意車前狀
    況，應負三成過失責任，已如前述，是依上開過失相抵規定
    ，原告得請求被告賠償之數額為4萬3341元(計算式：144469
    ×30%=43341)。
六、從而，原告依據侵權行為損害賠償之法律關係，請求被告給
    付4萬3341元，及自起訴狀繕本送達翌日即99年10月1日起至
    清償日止，按法定利率即年息百分之五計算之利息，為有理
    由，應予准許。逾此範圍之請求，為無理由，應予駁回。
七、本件事證已臻明確，兩造其餘攻擊防禦方法及舉證，於本件
    事實認定及判決結果不生影響，茲不一一認列，附為敘明。
八、本判決所命給付金額在50萬元以下，依民事訴訟法第389條
    第1項第5款規定，應依職權宣告假執行，原告所為聲請供擔
    保宣告假執行，僅係促請法院注意，但被告陳明願供擔保聲
    請宣告免為假執行，核無不合，爰酌定相當金額准許之。
九、本件原告提起刑事附帶民事訴訟，而由本院刑事庭依刑事訴
    訟法第504條第1項規定，裁定移送前來，依同條第2項規定
    免繳納裁判費，其於本院審理期間，亦未滋生其他訴訟必要
    費用，並無訴訟費用負擔問題，附予敘明。
十、假執行之依據：民事訴訟法第389條第1項第5款、第392條第
    2項。
中    華    民    國    100    年     7    月    8    日
                  民事第一庭    法  官  陳學德
正本係照原本作成。
如對本判決上訴，須於判決送達後20日內向本院提出上訴狀。如
委任律師提起上訴者，應一併繳納上訴審裁判費。
                                書記官  林錦源
中    華    民    國    100    年     7    月    8    日